臺灣基隆地方法院刑事判決　　　　　　　 94年度訴字第873號
公　訴　人　臺灣基隆地方法院檢察署檢察官
被　　　告　癸○○
　　　　　　　　　　　號
　　　　　　壬○○
上列被告等因違反偽造文書等案件，經檢察官提起公訴（92年度
偵字第702號），並經本院合議庭裁定由受命法官獨任進行簡式
審判程序，判決如下：
    主      文
癸○○、壬○○共同連續行使偽造私文書，足以生損害於他人，
各處有期徒刑壹年肆月，均緩刑伍年。
    事實及理由
一、本件犯罪事實應更正補充：「己○○、丁○○虛領薪資的時
    間自民國85年6月1日起至87年11月30日；甲○○部分時間應
    自85年6月1日起至88年4月30日止；戊○○、庚○○部分自
    85年11月1日起至88年4月30日止（此部分業據蒞庭檢察官當
    庭更正）。」、證據應補充：「被告於本院準備程序及審判
    程序之自白。」外、應適用之法條應補充：「被告癸○○、
    壬○○2人前均未曾受有期徒刑以上刑之宣告，有臺灣高等
    地方法院被告前案紀錄表1份附卷可稽，其犯罪後者坦承犯
    行，已深知悔悟，本院認其經此教訓後，當知警惕，應無再
    犯之虞，因認其所宣告之刑，以暫不執行為適當，併予宣告
    緩刑5年，以勵自新。」外，餘均引用如附件檢察官起訴書
    之記載。
二、據上論斷，應依刑事訴訟法第273條之1第1項、第284條之1
    、第299條第1項前段、第310條之2、第454條第2項，刑法第
    28條、第56條、第216條、第210條、第342條第1項、第55條
    、第74條第1款，罰金罰鍰提高標準條例第1條前段，判決如
    主文。
本案經檢察官乙○○到庭執行職務。
中　　華　　民　　國　　94　　年　　12　　月　　30　　日
                  刑事第三庭法  官    何怡穎
以上正本證明與原本無異。
對於本件判決如有不服，應於收受送達後10日內，向本院提出上
訴書狀，上訴於臺灣高等法院，並按他造當事人之人數附具繕本
。
中　　華　　民　　國　　94　　年　　12　　月　　30　　日
                            書記官    李繼業
附錄本案論罪科刑法條：
刑法第210條
偽造、變造私文書，足以生損害於公眾或他人者，處 5 年以下有
期徒刑。
刑法第216條
行使第 210 條至第 215 條之文書者，依偽造、變造文書或登載
不實事項或使登載不實事項之規定處斷。
刑法第342條
為他人處理事務，意圖為自己或第三人不法之利益，或損害本人
之利益，而為違背其任務之行為，致生損害於本人之財產或其他
利益者，處5年以下有期徒刑、拘役或科或併科1千元以下罰金。
前項之未遂犯罰之。
附件：
臺灣基隆地方法院檢察署檢察官起訴書
　　　　　　　　　　　　　　　　　　　 92年度偵字第702號
　　被　　　告　癸○○　女　48歲（民國○○年○月○日生）
　　　　　　　　　　　　籍設台北市北投區○○○路○段219
　　　　　　　　　　　　巷3弄69號
　　　　　　　　　　　　現居基隆市○○區○○街119巷66之1
　　　　　　　　　　　　號
　　　　　　　　　　　　國民身分證統一編號：Ｚ000000000號
　　　　　　　　壬○○　女　43歲（民國○○年○月○○日生）
　　　　　　　　　　　　籍設基隆市○○區○○路366之1號3
　　　　　　　　　　　　樓
　　　　　　　　　　　　國民身分證統一編號：Ｚ000000000號
上列被告等因偽造文書等案件，已經偵查終結，認應該提起公訴，茲將
犯罪事實及證據並所犯法條分敘如下：
　　　　　犯罪事實
一、癸○○與壬○○係姊妹關係，癸○○為台北市保成法律會計
　　行政短期技藝補習班（以下簡稱保成補習班）負責人，亦為
　　為崇佑企業管理專科學校（以下簡稱崇佑企專）董事，壬○○則為崇佑企專董事會辦事員，渠等與崇佑企專前校長林清
　　河（已死亡）均係受崇佑企專委託處理事務之人，竟均意圖
　　為自己不法之所有，基於共同之犯意聯絡，並基於概括之犯
　　意，於民國85年10月間，共謀以人頭掛名崇佑企專工友，再
　　自崇佑企專領取薪資朋分牟利，渠等謀議既定，遂由癸○○
　　向保成補習班員工己○○、丁○○（原名林哲夫）、辛○○
　　、甲○○、戊○○、庚○○、林怡嬅等人遊說前往崇佑企專
　　任職，經徵得渠等同意並取得履歷資料後，由癸○○交予林
　　清河，癸○○並指示保成補習班會計郭淑君將己○○等人勞
　　工保險辦理退保手續，以便崇佑企專辦理後續加保事宜，林
  　清河取得己○○等人履歷資料後，旋指示不知情之人事主任
　　藍玲儷製作派任己○○等人擔任工友之簽呈，經林清河簽核
　　後將己○○等人列入員工名單，再利用不知情之會計人員按
　　月連續製作不實之「教職員工薪俸給與表」，由壬○○按月
　　向出納組組長李靜宜領取後朋分花用，其中己○○自85年10
　　月1日起至87年12月1日止，由壬○○自崇佑企專領取薪資共
　　計新台幣（下同）119萬2788元，丁○○自85年10月1日起至
　　87 年12月1日止，共計領取薪資116萬9582元，辛○○自85
　　年11 月1日起至88年5月1日止，共計領取薪資128萬3312元
　　，甲○○自85年10月1日起至88年5月1日止，共計領取薪資
　　143萬4685元，戊○○自85年10月1日起至88年5月1日止，共
　　計領取薪資134萬587元，庚○○自85年10月1日起至88年5月
　　1日止，共計領取薪資134萬587元，林怡嬅自85年11月1日起
　　至88年5月1日止，共計領取薪資128萬3312元，林清河、癸○○、壬○○等人利用上開違背任務之行為，自崇佑企專共
　　計領取904萬4853元，致生損害於崇佑企專之財產。渠等又
　　利用崇佑企專不知情之會計人員逐年連續製作己○○等人在
　　崇佑企專支薪之不實扣繳暨免扣繳憑單，持向稅捐機關行使
　　申報課稅，足以生損害於己○○等人、崇佑企專及稅捐機關
　　課稅之正確性。
二、案經法務部調查局基隆市調查站移送偵辦。
　　　　  證據並所犯法條
一、
　　　┌───────┬────────┬───────┐
　　　│ 編　　　號　 │ 證　據　清　單 │待　證　事　實│
　　　├───────┼────────┼───────┤
　　　│　　　　　　　│己○○、丁○○、│1、己○○等人 │
　　　│　　 1　　　　│辛○○、甲○○、│　 於85至88年 │
　　　│　　　　　　　│戊○○、庚○○、│　 間，均在保 │
　　　│　　　　　　　│林怡嬅之證言　　│　 成補習班工 │
　　　│　　　　　　　│　　　　　　　　│　 作，並未前 │
　　　│　　　　　　　│　　　　　　　　│　 往崇佑企專 │
　　　│　　　　　　　│　　　　　　　　│　 任職　　　 │
　　　│　　　　　　　│　　　　　　　　│2、己○○等人 │
　　　│　　　　　　　│　　　　　　　　│　 係由癸○○ │
　　　│　　　　　　　│　　　　　　　　│　 邀約前往崇 │
　　　│　　　　　　　│　　　　　　　　│　 佑任職，年 │
　　　│　　　　　　　│　　　　　　　　│　 籍資料及履 │
　　　│　　　　　　　│　　　　　　　　│　 歷亦係交予 │
　　　│　　　　　　　│　　　　　　　　│　 癸○○辦理 │
　　　├───────┼────────┼───────┤
　　　│　　　　　　　│保成補習班會計郭│己○○等人勞保│
　　　│　　　　　　　│淑君之證言　　　│係由癸○○指示│
　　　│　　　　　　　│　　　　　　　　│辦理退保事宜，│
　　　│　　　2　　　 │　　　　　　　　│是否開立扣繳憑│
　　　│　　　　　　　│　　　　　　　　│單亦係由癸○○│
　　　│　　　　　　　│　　　　　　　　│指示　　　　　│
　　　├───────┼────────┼───────┤
　　　│　　　　　　　│崇佑企專前人事主│己○○等人係依│
　　　│　　　　　　　│任藍玲儷之證言　│據林清河指示簽│
　　　│　　　3　　　 │　　　　　　　　│請聘僱　　　　│
　　　├───────┼────────┼───────┤
　　　│　　　　　　　│崇佑企專出納組長│己○○等人薪資│
　　　│　　　4　　　 │李靜宜之證言　　│係由林清河指示│
　　　│　　　　　　　│　　　　　　　　│交予壬○○領取│
　　　├───────┼────────┼───────┤
　　　│　　　　　　　│前崇佑企專保管組│己○○等人85至│
　　　│　　　　　　　│組長莊訓達、莊季│88年間，並未在│
　　　│　　　　　　　│豪及組員王煌欽、│崇佑企專服務　│
　　　│　　　5　　　 │葉得全、劉麗蓉之│　　　　　　　│
　　　│　　　　　　　│證言　　　　　　│　　　　　　　│
　　　├───────┼────────┼───────┤
　　　│　　　　　　　│己○○等人勞工保│己○○等人並未│
　　　│　　　　　　　│險加、退保記錄　│自保成補習班離│
　　　│　　　　　　　│　　　　　　　　│職，卻由保成補│
　　　│　　　　　　　│　　　　　　　　│習班辦理退保，│
　　　│　　　　　　　│　　　　　　　　│次月旋由崇佑企│
　　　│　　　　　　　│　　　　　　　　│專辦理加保，至│
　　　│　　　6　　　 │　　　　　　　　│渠等自崇佑企專│
　　　│　　　　　　　│　　　　　　　　│退保後，旋由保│
　　　│　　　　　　　│　　　　　　　　│成補習班辦理加│
　　　│　　　　　　　│　　　　　　　　│保，保成補習班│
　　　│　　　　　　　│　　　　　　　　│顯有配合崇佑辦│
　　　│　　　　　　　│　　　　　　　　│理勞保事宜　　│
　　　│　　　　　　　│　　　　　　　　│　　　　　　　│
　　　│　　　　　　　│　　　　　　　　│　　　　　　　│
　　　│　　　　　　　│　　　　　　　　│　　　　　　　│
　　　├───────┼────────┼───────┤
　　　│　　　　　　　│己○○等人人事簽│己○○等人為崇│
　　　│　　　7　　　 │呈、工友名冊、86│佑企專聘僱工友│
　　　│　　　　　　　│年5月校慶特刊　 │之事實　　　　│
　　　├───────┼────────┼───────┤
　　　│　　　　　　　│崇佑企專教職員工│1、薪俸給與表 │
　　　│　　　　　　　│薪俸給與表　　　│　 中己○○等 │
　　　│　　　8　　　 │　　　　　　　　│　 人係屬偽造 │
　　　│　　　　　　　│　　　　　　　　│2、己○○等人 │
　　　│　　　　　　　│　　　　　　　　│　 薪資係由謝 │
　　　│　　　　　　　│　　　　　　　　│　 淑燕具領　 │
　　　├───────┼────────┼───────┤
　　　│　　　　　　　│己○○等人扣繳憑│1、己○○等人 │
　　　│　　　　　　　│單　　　　　　　│　 於崇佑企專 │
　　　│　　　　　　　│　　　　　　　　│　 支薪之事實 │
　　　│　　　　　　　│　　　　　　　　│2、扣繳暨免扣 │
　　　│　　　　　　　│　　　　　　　　│　 繳憑單係屬 │
　　　│　　　　　　　│　　　　　　　　│　 偽造不實　 │
　　　│　　　9　　　 │　　　　　　　　│3、己○○等人 │
　　　│　　　　　　　│　　　　　　　　│　 於崇佑企專 │
　　　│　　　　　　　│　　　　　　　　│　 支薪時，保 │
　　　│　　　　　　　│　　　　　　　　│　 成補習班即 │
　　　│　　　　　　　│　　　　　　　　│　 未發給扣繳 │
　　　│　　　　　　　│　　　　　　　　│　 憑單　　　 │
　　　├───────┼────────┼───────┤
　　　│　　　　　　　│己○○等人87至89│ 同上3　　　　│
　　　│　　10　　　　│年度綜合所得　　│　　　　　　　│
　　　│　　　　　　　│各類所得資料清單│　　　　　　　│
　　　├───────┼────────┼───────┤
　　　│　　　　　　　│癸○○入出境記錄│癸○○於案發期│
　　　│　　　　　　　│　　　　　　　　│間，仍擔任保成│
　　　│　　11　　　　│　　　　　　　　│補習班負責人，│
　　　│　　　　　　　│　　　　　　　　│對己○○等人仍│
　　　│　　　　　　　│　　　　　　　　│在保成補習班任│
　　　│　　　　　　　│　　　　　　　　│職知之甚詳　　│
　　　├───────┼────────┼───────┤
　　　│　　　　　　　│ 被告癸○○之自 │1、癸○○為崇 │
　　　│　　　　　　　│ 白　　　　　　 │　 佑企專董事 │
　　　│　　12　　　　│　　　　　　　　│　 之事實　　 │
　　　│　　　　　　　│　　　　　　　　│2、己○○等人 │
　　　│　　　　　　　│　　　　　　　　│　 年籍及履歷 │
　　　│　　　　　　　│　　　　　　　　│　 係由癸○○ │
　　　│　　　　　　　│　　　　　　　　│　 提供予林清 │
　　　│　　　　　　　│　　　　　　　　│　 河　　　　 │
　　　│　　　　　　　│　　　　　　　　│3、己○○等人 │
　　　│　　　　　　　│　　　　　　　　│　 於85至88年 │
　　　│　　　　　　　│　　　　　　　　│　 間，確實在 │
　　　│　　　　　　　│　　　　　　　　│　 保成補習班 │
　　　│　　　　　　　│　　　　　　　　│　 工作，未前 │
　　　│　　　　　　　│　　　　　　　　│　 往崇佑企專 │
　　　│　　　　　　　│　　　　　　　　│　 任職之事實 │
　　　├───────┼────────┼───────┤
　　　│　　　　　　　│ 被告壬○○之自 │1、壬○○係崇 │
　　　│　　　　　　　│ 白　　　　　　 │　 佑企專董事 │
　　　│　　　　　　　│　　　　　　　　│　 會辦事員　 │
　　　│　　13　　　　│　　　　　　　　│2、己○○等人 │
　　　│　　　　　　　│　　　　　　　　│　 薪資係由謝 │
　　　│　　　　　　　│　　　　　　　　│　 淑燕領取　 │
　　　└───────┴────────┴───────┘
二、核被告癸○○、壬○○所為，均係犯有刑法第342條第1項背
　　信、同法第216條行使同法第210條之行使偽造私文書罪嫌，
　　其偽造之低度行為為行使之高度行為所吸收，不另論罪。渠
　　等與林清河間，有犯意聯絡及行為分擔，請依共同正犯論處
　　。其先後多次犯行，時間緊接，所犯罪名相同，請依連續犯
　　之規定論以一罪並加重其刑。所犯前開二罪有方法、結果之
　　牽連關係，請從一重之連續行使偽造私文書罪處斷。被告等
　　利用不知情之崇佑企專人事、會計人員偽造、行使不實之教
　　職員工薪俸給與表、扣繳暨免扣繳憑單，請論以間接正犯。
四、依刑事訴訟法第251條第1項提起公訴。
　　此　致
臺灣基隆地方法院
中　　華　　民　　國　　94　　年　　9　　月　　30　　日
　　　　　　　　　　　　　　　檢察官　丙　○　○
本件正本證明與原本無異
中　　華　　民　　國　　94　　年　　10　　月　　5 　　日
　　　　　　　　　　　　　　　書記官　楊　水　柳
附錄所犯法條：
刑法第210條 (偽造變造私文書罪)
　　偽造、變造私文書，足以生損害於公眾或他人者，處5年以
　　下有期徒刑。
刑法第216條 (行使偽造變造或登載不實之文書罪)
　　行使第210條至第215條之文書者，依偽造、變造文書或登載
　　不實事項或使登載不實事項之規定處斷。
刑法第342條 (背信罪)
　　為他人處理事務，意圖為自己或第三人不法之利益，或損害
　　本人之利益，而為違背其任務之行為，致生損害於本人之財
　　產或其他利益者，處5年以下有期徒刑、拘役或科或併科1千
　　元以下罰金。
